臺灣臺中地方法院交通事件裁定　　　 100年度交聲字第2971號
原處分機關 交通部公路總局臺中區監理所臺中市監理站
異　議　人
即受處分人 廖本權
上列受處分人因違反道路交通管理處罰條例案件，對於交通部公
路總局臺中區監理所臺中市監理站於民國100年10月20日所為之
處分（裁監稽違字第裁61-HD0000000號裁決書），聲明異議，本
院裁定如下：
    主  文
異議駁回。
    理  由
一、原處分意旨略以：異議人即受處分人廖本權（下稱異議人）
    於民國99年10月4日晚上7時40分許，騎乘車牌號碼INU-208
    號重型機車，行經改制前臺中縣太平市(現為臺中市太平區○
    ○○路608號前，為臺中市政府警察局(原臺中縣政府警察局
    )太平分局警員舉發「酒後駕車，檢測呼氣酒精濃度達每公
    升0.58毫克」違反道路交通管理事件，當場掣發中縣警交字
    第HD0000000號舉發違反道路交通管理事件通知單，再經原
    處分機關於100年10月20日以裁監稽違字第裁61-HD0000000
    號違反道路交通管理事件裁決書，依道路交通管理處罰條例
    第35條第1項第1款之規定，裁處罰鍰新臺幣（下同）2萬元
    （即罰鍰4萬5千元扣抵依緩起訴處分所繳納金額2萬5千元）
    、吊扣其駕駛執照12個月（已執行完畢），並依同條例第24
    條第1項第2款之規定，施以道路交通安全講習。
二、異議人之異議意旨略以：伊已依緩起訴處分繳交2萬5千元，
    請依一事不二罰原則，撤銷原處分關於罰鍰2萬元部分云云
    。
三、按道路交通管理處罰條例所稱之汽車，包括機器腳踏車，道
    路交通管理處罰條例第3 條第8 款定有明文。次按汽車駕駛
    人，駕駛汽車經測試檢定有下列情形之一者，處新臺幣15,0
    00元以上60,000元以下罰鍰，並當場移置保管該汽車及吊扣
    其駕駛執照1 年；因而肇事致人受傷者，並吊扣其駕駛執照
    2 年；致人重傷或死亡者，吊銷其駕駛執照，並不得再考領
    ：一、酒精濃度超過規定標準。又汽車駕駛人，有下列情形
    之一者，應接受道路交通安全講習：二、有第35條第1 項規
    定之情形，同條例第35條第1 項第1 款、第24條第1 項第2
    款分別定有明文。又汽車駕駛人飲用酒類後，其吐氣所含酒
    精濃度超過每公升0.25毫克者，不得駕車，道路交通安全規
    則第114 條第1 款亦有明文。
四、經查：
  (一)異議人於99年10月4日晚上7時40分許，騎乘車牌號碼INU-
    208號重型機車，行經改制前臺中縣太平市(現為臺中市太平
    區○○○路608號前，為警測得吐氣所含酒精成分為每公升
    0.58毫克，有「汽車駕駛人酒精濃度超過規定標準」之違規
    行為之情，為異議人所自承在卷，並有舉發通知單1紙在卷
    可稽，堪認屬實。從而，原處分機關認定異議人有「汽車駕
    駛人酒精濃度超過規定標準（吐氣酒精濃度每公升0.55毫克
    以上）」之違規行為，洵屬有據。又異議人上開酒後騎車之
    行為，另涉刑法第185條之3公共危險罪嫌，經臺灣臺中地方
    法院檢察署檢察官偵查後，認犯罪事實事證明確，惟符合緩
    起訴之要件，而於99年10月12日以99年度速偵字第3766號為
    緩起訴處分，命異議人應於收受檢察官執行緩起訴處分命令
    通知書之日起3個月內向公庫支付2萬5千元，緩起期間為1年
    ，該緩起訴處分業於99 年10月20日確定，緩起訴期滿日期
    為100年10月19日，且異議人亦已依檢察官指示之負擔條件
    ，向公庫支付2萬5千元等節，有臺灣高等法院被告前案紀錄
    表、臺灣臺中地方法院檢察署檢察官執行緩起訴處分命令通
    知書、臺灣臺中地方法院檢察署自行收納款項統一收據、臺
    灣臺中地方法院檢察署檢察官緩起訴處分書各1份在卷可稽
    。
  (二)按94年2月5日公布，95年2月5日施行之行政罰法第26條規定
    ：「一行為同時觸犯刑事法律及違反行政法上義務規定者，
    依刑事法律處罰之。但其行為應處以其他種類行政罰或得沒
    入之物而未經法院宣告沒收者，亦得裁處之。前項行為如經
    不起訴處分或為無罪、免訴、不受理、不付審理之裁判確定
    者，得依違反行政法上義務規定裁處之。」即所謂一事不二
    罰原則。探究其立法目的，無非以一行為同時觸犯刑事法律
    及違反行政法上義務規定時，由於刑罰與行政罰同屬不法行
    為之制裁，而刑罰之懲罰作用較強，依刑事法律處罰即足資
    警惕，實無一事二罰再處行政罰之必要，但罰鍰以外之沒入
    或其他種類行政罰，因兼具維護公共秩序之作用，為達行政
    目的，行政機關仍得併予裁處。故汽車駕駛人酒後駕車時，
    如同時觸犯刑法第185條之3之公共危險罪者，道路交通主管
    機關除依上開行政罰法第26條第1項但書規定，處以其他種
    類行政罰外，關於行政罰鍰部分，即應依行政罰法第26條、
    道路交通管理處罰條例第10條等規定移送地方法院檢察署處
    理，其後非有行政罰法第26條第2項所定不起訴等事由，不
    得裁處行為人罰鍰。而上開行政罰法第26條第2項雖以應受
    行政罰之行為如經不起訴處分或為無罪、免訴、不受理、不
    付審理之裁判確定者，始得另為裁決處罰，未明文包括緩起
    訴處分在內，但考其緩起訴處分之性質，實屬於附條件之便
    宜不起訴處分，而於緩起訴之條件成就後，始發生如同確定
    不起訴處分之禁止再訴效力，故於緩起訴之猶豫期間屆滿，
    復未經撤銷緩起訴時，緩起訴即發生如同確定之不起訴處分
    之效力，此時，行為人即已終局的不受刑事法之訴追，該緩
    起訴處分即具實質之禁止再訴之確定力，原處分機關於此時
    再為裁決，行為人無同時遭到行政處罰及刑事訴追之危險，
    因此，解釋上行政罰法第26條第2項之規定應包括「條件成
    就」之緩起訴處分之情形在內。
  (三)次按94年12月28日修正公布，95年7月1日施行之道路交通管
    理處罰條例第35條第8項規定：「前項汽車駕駛人，經裁判
    確定處以罰金低於本條例第92條第3項所定最低罰鍰基準規
    定者，應依本條例裁決繳納不足最低罰鍰之部分。」核屬行
    政罰法第26條之特別規定。而酒後駕車經檢察官為緩起訴處
    分，並命被告向公庫或公益團體捐款或提供義務勞務者，被
    告係履行檢察官為緩起訴處分命令，此等命令名義上雖非刑
    罰，但仍是一種特殊的處遇措施，造成被告之財產減少或義
    務增加，性質上亦屬干預人民自由之處分，與刑事制裁無異
    ，實質上為刑事處罰。故檢察官為緩起訴處分並命向公庫支
    付款項者，其所支付款項解釋上亦屬道路交通管理處罰條例
    第35條第8項所規定之「罰金」，監理機關不得再為行政罰
    鍰，然於行為人依緩起訴處分所繳納金額未達道路交通管理
    處罰條例第92條第3項所訂最低罰鍰基準規定（指違反道路
    交通管理事件統一裁罰基準表）之情形下，仍應依該條例第
    35條第8項之規定，補繳不足最低罰鍰之部分，始為適法。
  (四)又酒後駕車只有一個交通違規行為，而且有關其處罰效果之
    罰鍰、吊扣駕駛執照與施以道路交通安全講習等與該交通違
    規行為是否存在均無從分離。法院審理時應先確定異議人是
    否確有交通違規行為事實，再決定原處分機關所適用之法律
    有無錯誤。從而，異議人於聲明異議狀雖僅記載就罰鍰2萬
    元部分聲明異議，其餘部分並未提及，惟該吊扣駕駛執照與
    施以道路交通安全講習部分與其交通違規行為是否存在既無
    從分離，法院自應予以審理（臺灣高等法院暨所屬法院97年
    法律座談會刑事類提案第40號、98年法律座談會刑事類提案
    第20號、第23號研討結果均同此見解）。
  (五)參諸違反道路交通管理事件統一裁罰基準表之規定，對於駕
    駛人駕駛機器腳踏車、其吐氣所含酒精濃度超過每公升0.55
    毫克以上、於期限內繳納或聽候裁決者，其最低應納罰鍰之
    數額為4萬5千元，是以異議人雖已依檢察官緩起訴處分支付
    2萬5千元，但仍有不足2萬元之部分，依前揭說明，原處分
    機關非不能就此差額2萬元部分，另予裁罰。至原處分機關
    依道路交通管理處罰條例第24條第1項第2款、第35條第1項
    第1款規定，另裁處異議人吊扣駕照12個月（即1年）及施以
    道路交通安全講習部分，均係行政罰法第26 條第1項、第2
    條所規定之其他種類行政罰，為維護交通安全，促使違規駕
    駛人能知所警惕，依行政罰法第26條第1項但書之規定，仍
    得裁處之，是以，原處分機關關於異議人此部分之裁處，於
    法並無違誤。
  (六)綜上所述，本件異議人於上揭時、地，因有「汽車駕駛人酒
    精濃度超過規定標準（吐氣酒精濃度每公升0.55毫克以上）
    」之違規行為，原處分機關對於異議人上開同一違規行為經
    檢察官緩起訴期滿未經撤銷後，依道路交通管理處罰條例第
    35條第1項第1款規定裁處繳交不足額罰鍰2萬元，吊扣其駕
    駛執照12個月（即1年），並依同條例第24條第1項第2款規
    定裁處其應接受道路交通安全講習，於法均屬有據。異議人
    聲明異議，為無理由，應予駁回。
五、據上論斷，應依道路交通管理處罰條例第87條第2項，道路
    交通事件處理辦法第18條，裁定如主文。
中    華    民    國   100    年    11    月    17    日
                  交通法庭  法  官  蕭一弘
以上正本證明與原本無異。
如不服本裁定，應於裁定送達後5日內向本院提出抗告狀。
                            書記官  黃士益
中    華    民    國   100    年    11    月    17    日